【裁判字號】    97,易,3721
【裁判日期】    980119
【裁判案由】    詐欺
【裁判全文】
臺灣臺北地方法院刑事判決              97年度易字第3721號
公  訴  人  台灣台北地方法院檢察署檢察官
被      告  乙○○
                      樓
            丙○○
上列被告因詐欺案件，經檢察官聲請簡易判決處刑（97年度偵字
第19540號），及移送併案（97年度偵字第21497號），本院認不
宜逕以簡易判決處刑，簽移改依通常程序審理，本院依簡式審判
程序判決如下：
    主  文
乙○○幫助意圖為自己不法之所有，以詐術使人將本人之物交付
，處有期徒刑貳月，如易科罰金，以新台幣壹仟元折算壹日。緩
刑貳年，緩刑期間付保護管束，並向指定之公益團體、地方自治
團體或社區提供肆拾小時之義務勞務。
丙○○幫助意圖為自己不法之所有，以詐術使人將本人之物交付
，處有期徒刑參月，如易科罰金，以新台幣壹仟元折算壹日。緩
刑貳年，緩刑期間付保護管束，並向指定之公益團體、地方自治
團體或社區提供陸拾小時之義務勞務。
    事  實
一、乙○○、丙○○依一般社會生活之通常經驗，能預見金融機
    構帳戶係個人理財之重要工具，係個人財產、信用之表徵，
    而交付金融機構帳戶之存摺及提款卡予姓名、年籍不詳之他
    人使用，將可能作為被害人匯入款項之人頭帳戶之用，惟仍
    基於幫助詐欺取財之不確定故意，乙○○於民國97年5 月底
    在台北火車站，將其華南商業銀行（下稱華南商銀）西門分
    行帳號000000000000號帳戶之存摺及金融卡，交予姓名年籍
    不詳男子，並告知提款卡密碼，容任他人作為詐騙工具使用
    。丙○○則於97年6 月3 日在台北市○○○路○ 段附近，將
    其彰化商業銀行（下稱彰化商銀）永春分行帳號
    000000000000 00 號帳戶及合作金庫銀行（下稱合作金庫）
    忠孝分行帳號0000000000000 號帳戶之金融卡交予真實姓名
    籍不詳之人，並告知提款卡密碼，容任他人作為詐騙工具使
    用。嗣詐欺集團成員於97年6 月4 日在中國時報刊登「正宗
    泰國浴00000000 00 」廣告，甲○○見該廣告即依該廣告上
    之電話與自稱「陳董」之年籍不詳男子洽詢，該男子佯稱欲
    核對身份，甲○○因而陷於錯誤，依指示分別於97年6 月4
    日17時26分、17時28 分 、17時47分匯款新台幣（下同）3
    萬元、6 千元、1 萬2 千元至乙○○上開帳戶內，再於同日
    20時14分、20時26分匯款3萬 元、6 萬元至丙○○上開彰化
    商銀帳戶內，共計損失13萬8 千元。詐欺集團成員另於97年
    6 月7 日在「愛情公寓」交友網站之網路聊天室與丁○○聊
    天，以要求丁○○匯款而辨識其是否為警察身分之詐術，致
    丁○○陷於錯誤，依指示分別於97年6 月7 日1 時30分、2
    時25分匯款2 萬9,989 元、2 萬9,989 元至丙○○上開合作
    金庫帳戶內。嗣經警循線查獲。
二、案經台北市政府警察局萬華分局、台北縣政府警察局永和分
    局報告台灣台北地方法院檢察署檢察官偵查起訴。
    理  由
一、本件被告乙○○、丙○○所涉係死刑、無期徒刑、最輕本刑
    為3 年以上有期徒刑或高等法院管轄第一審案件以外之罪，
    並於本院行準備程序時就被訴事實為有罪之陳述，本院合議
    庭依刑事訴訟法第273 條之1 規定，經評議結果，裁定改由
    受命法官獨任行簡式審判程序，合先敘明。
二、上開犯罪事實，業據被告乙○○、丙○○於本院審理中坦承
    不諱，核與證人即被害人甲○○、丁○○於警詢中證述之情
    節相符，並有乙○○、丙○○上開帳戶開戶資料、往來明細
    表、被害人甲○○、丁○○匯款之交易明細在卷可稽，堪認
    被告之自白均與事實相符，可資採信。
三、按金融存款帳戶，事關存戶個人財產權益之保障，其專屬性
    、私密性極高，除非本人或與本人具密切之關係者，難認有
    何理由可自由流通使用該存摺、金融卡，一般人亦均有應妥
    為保管存摺、金融卡，以防止被他人冒用之認識，縱有特殊
    情況偶有將存摺、金融卡交付他人之需，亦必深入瞭解其用
    途後再行提供，恆係吾人日常生活經驗與事理；如非親非故
    之人不以自己名義申請開戶，反而向他人蒐集金融機構帳戶
    使用，衡情當知悉蒐集金融帳戶者係將所蒐集之帳戶用於從
    事財產犯罪，避免揭露自己身分。是被告可知存摺、金融卡
    密碼、金融卡等有關個人財產、身分之物，淪於不明人士手
    中，極易被利用為財產犯罪之工具，竟將上開物品交予身分
    來歷不明之人，顯然對於該帳戶將作為不法使用，有所認知
    。本件事證已臻明確，被告犯行足堪認定。
四、核被告乙○○、丙○○所為，均係犯刑法第339 條第1 項、
    第30條第1 項之幫助詐欺取財罪。被告以幫助他人犯罪之不
    確定故意，而參與實施詐欺罪犯罪構成要件以外之行為，為
    幫助犯，應按正犯之刑減輕其刑。爰審酌被告2 人率予交付
    本件帳戶予不熟識之人使用，助長社會犯罪風氣，暨造成被
    害人財產損失之程度、被告素行、犯後態度，及被告丙○○
    所交付之帳戶為2 個等一切情狀，分別量處如主文所示之刑
    ，並諭知易科罰金之折算標準。末查，被告前均未曾因故意
    犯罪受有期徒刑以上刑之宣告，有台灣高等法院被告前案紀
    錄表存卷可參，經此司法偵審程序後，當知所警惕，本院認
    其所受宣告之刑，以暫不執行為適當，爰分別諭知被告緩刑
    2 年，並命被告乙○○向指定之公益團體、地方自治團體或
    社區提供40小時之義務勞務，被告丙○○向指定之公益團體
    、地方自治團體或社區提供60小時之義務勞務，緩刑期間均
    依刑法第93條第1 項第2 款規定付保護管束。
五、台灣台北地方法院檢察署以97年度偵字第21497 號被告丙○○涉犯詐欺罪嫌移送併案審理部分，與本案係屬同一事實，
    屬於事實上同一案件，併此敘明。
據上論斷，應依刑事訴訟法第452 條、第273 條之1 第1 項、第
299 條第1 項前段，刑法30條第1 項前段、第2 項、第339 條第
1 項、第41條第1 項前段、第74條第1 項第1 款、第2 項第5 款
、第93條第1 項第2 款，刑法施行法第1 條之1 ，判決如主文。
本案經檢察官楊冀華到庭執行職務
中    華    民    國    98    年    1     月    19    日
                  刑事第七庭    法      官  林欣苑
上正本證明與原本無異。
如不服本判決應於收受送達後10日內向本院提出上訴書狀，並應
敘述具體理由；其未敘述上訴理由者，應於上訴期間屆滿後20日
內向本院補提理由書（均須按他造當事人之人數附繕本）「切勿
逕送上級法院」。告訴人或被害人如對於本判決不服者，應具備
理由請求檢察官上訴，其上訴期間之計算係以檢察官收受判決正
本之日期為準。
                                書  記  官  劉英芬
中    華    民    國    98    年    1     月    20    日
附錄論罪法條
中華民國刑法第339條
（普通詐欺罪）
意圖為自己或第三人不法之所有，以詐術使人將本人或第三人之
物交付者，處5 年以下有期徒刑、拘役或科或併科1 千元以下罰
金。
以前項方法得財產上不法之利益或使第三人得之者，亦同。
前二項之未遂犯罰之。


司法院資訊處製作；財團法人民間司法改革基金會備份。
